【裁判字號】    95,交簡上,42
【裁判日期】    950831
【裁判案由】    公共危險
【裁判全文】
臺灣士林地方法院刑事判決            95年度交簡上字第42號
上  訴  人  臺灣士林地方法院檢察署檢察官
被      告  甲○○
上列上訴人因被告公共危險案件，不服中華民國95年4 月28日本
院士林簡易庭95年度士交簡字第671 號第一審刑事簡易判決（聲
請簡易判決處刑案號：95年度偵字第4218號）提起上訴，本院管
轄之第二審合議庭判決如下：
    主  文
原判決撤銷。
甲○○服用酒類，不能安全駕駛動力交通工具而駕駛，處拘役壹
拾日，如易科罰金，以銀元參佰元即新臺幣玖佰元折算壹日。
    事  實
一、甲○○於民國95年3 月3 日晚間9 時許，在臺北市北投區北
    投捷運機廠（聲請簡易判決處刑書誤載為機場）內飲用酒類
    後，已處於不能安全駕駛動力交通工具之狀態，竟仍於同日
    晚間10時30分許騎乘車號BGA-517 號重機車，欲返回位在臺
    北縣淡水鎮○○街○ 段159 巷12號2 樓住處。嗣於同日晚間
    10時52分許，行經臺北市○○區○○路527 巷口，為警攔檢
    盤查，經員警檢測其吐氣酒精濃度為每公升0.60毫克，始得
    知上情。
二、案經臺北市政府警察局北投分局報告臺灣士林地方法院檢察
    署檢察官偵查後聲請簡易判決處刑。
    理  由
一、上揭犯罪事實，業據被告於警詢、偵查及本院審理中坦承不
    諱，並有刑法第185 條之3 案件測試觀察紀錄表及酒精濃度
    測試列印紙在卷可憑（見偵卷第12頁、第15頁）。綜上，被
    告自白核與事實相符。本件事證明確，被告犯行洵堪認定，
    應予依法論科。
二、核被告所為，係犯刑法第185 條之3 服用酒類不能安全駕駛
    動力交通工具而駕駛罪。上訴意旨略以：原審就被告酒後駕
    車之公共危險犯行，量處拘役10日固非無見。惟本件被告經
    員警檢測其吐氣酒精濃度為每公升0.60毫克，依警察實務作
    法，通常依酒精濃度開立新臺幣45,000元以上之行政罰鍰，
    而上揭判決僅判決被告拘役10日，若易科罰金僅需繳交新臺
    幣9,000 元，僅為上揭行政罰鍰之5 分之1 ，罪刑顯不相當
    ，不足使被告收儆惕之效，且使在深夜辛苦值勤的檢警感到
    徒勞無功，更有違司法院量刑自「中度刑」量起之政策，故
    原審宣告拘役10日自有不當，為此難認原判決妥適，請撤銷
    原判決，另判處被告適當之刑度等語。按刑事審判旨在實現
    刑罰權之分配正義，故法院對於有罪被告之科刑，應符合罰
    刑相當之原則，使輕重得宜，罰當其罪，此所以刑法第57條
    明定科刑時，應審酌一切情狀，尤應注意該條所列10款事項
    ，以為科刑輕重之標準，並賦予法院裁量權。又如何量定其
    刑及是否宣告緩刑，係屬實體法上賦予法院得為自由裁量之
    事項，若違反比例原則、平等原則時，始得認係濫用裁量權
    而為違法（最高法院91年度台上字第5295號判決意旨參照）
    。經查：被告所犯刑法第185 條之3 公共危險罪，其法定刑
    為1 年以下有期徒刑、拘役或新臺幣30,000元以下罰金。原
    審就其本次犯行，量處拘役10日並諭知易科罰金之折算標準
    ，並未逾越法律規定之範圍，並無濫用權限之情事。又刑法
    第185 條之3 公共危險罪係以不特定用路人之生命、身體、
    財產安全為其保護之法益，是被告犯行所肇生之危險，自係
    重要量刑事由。本件被告之呼氣中酒精濃度值雖達每公升0.
    60毫克，惟被告經員警對其進行生理檢測結果，被告就「直
    線步行十公尺後令其迴轉走回原地」、「雙腳併攏兩首貼緊
    大腿，將一腳向前抬高離第15公分，並停止不動30秒」、「
    雙腳併攏，雙手向前平伸，閉眼，輪流使用左、右手的食指
    指尖觸摸鼻尖」、「閉雙眼，30秒內朗誦阿拉伯數目由1001
    、1002、...1030 」、「用筆在兩個同心圓之間的零點五公
    分環狀帶內，畫另一個圓」等全部之生理檢測項目，其檢測
    結果均屬「正常」，此有被告生理檢測平衡表1 紙在卷可稽
    （見偵卷第13頁），雖被告經員警觀察結果，另有駕駛異常
    、反應遲緩以及呆滯木僵等現象，然由被告均可通過生理檢
    測項目以觀，被告酒後駕車犯行所生危險程度當屬輕微，參
    以被告迭於警詢、偵訊暨本院審理時均坦承犯行，其犯後態
    度尚稱良好，暨被告係高中肄業，智識程度中等，職業工，
    家庭經濟狀況勉強維持等一切情狀，認原審判處被告拘役10
    日，已足懲儆，其量刑並無違法不當，亦未輕縱。上訴人上
    訴指摘量刑過輕，為無理由，自應將其上訴駁回。惟被告行
    為後，刑法第41條第1 項業於95年7 月1 日修正施行，本案
    易科罰金之折算標準，應適用修正前之舊法，原判決就被告
    雖諭知易科罰金之折算標準，惟未及審酌該條業已修正，致
    未適用刑法第2 條第1 項規定為新舊法之比較，尚有未合。
    是檢察官以原審量刑過輕，提起上訴，雖無理由，惟原判決
    既有可議，即無可維持，應由本院予以撤銷改判，量處被告
    如主文第二項所示之刑，並諭知易科罰金之折算標準，以示
    懲儆。末查被告行為後，刑法第41條第1 項前段已修正為：
    「犯最重本刑為5 年以下有期徒刑以下之刑之罪，而受6 個
    月以下有期徒刑或拘役之宣告者，得以新臺幣1,000 元、2,
    000 元或3,000 元折算1 日，易科罰金。」，並於94年2 月
    2 日修正公布，於95年7 月1 日生效，核與被告行為時刑法
    第41條第1 項前段所規定：「以1 元以上3 元以下折算1 日
    」，並適用修正前罰金罰鍰提高標準條例第2 條前段（現已
    刪除）：「就其原定數額提高為100 倍折算1 日」規定之結
    果，則本件被告行為時之易科罰金折算標準，應以銀元100
    元以上300 元以下折算1 日，經折算為新臺幣後，應以新臺
    幣300 元以上900 元以下折算為1 日。比較新、舊法之結果
    ，以95年7 月1 日修正公布施行前之規定，較有利於被告，
    則應依修正後刑法第2 條第1 項前段，適用修正前刑法第41
    條第1 項前段規定，定其折算標準，附此敘明。
據上論斷，應依刑事訴訟法第455 條之1 第1 項、第3 項、第36
9 條第1 項前段、第364 條、第299 條第1 項前段，刑法第2 條
第1 項前段、刑法第185 條之3 、修正前刑法第41條第1 項、修
正前罰金罰鍰提高標準條例第2 條，判決如主文。
本案經檢察官張世和到庭執行職務。
中    華    民    國    95    年    8     月    31    日
                  刑事第四庭審判長法  官    謝靜恒
                                  法  官    高雅敏
                                  法  官    許碧惠
以上正本證明與原本無異。
本件不得上訴。
                                  書記官    徐仁豐
中    華    民    國    95    年    8     月    31    日
附錄
中華民國刑法第185條之3
服用毒品、麻醉藥品、酒類或其他相類之物，不能安全駕駛動力
交通工具而駕駛者，處1 年以下有期徒刑、拘役或3 萬元以下罰
金。


司法院資訊處製作；財團法人民間司法改革基金會備份。
